【裁判字號】    86,易,5223
【裁判日期】    890602
【裁判案由】    詐欺
【裁判全文】
臺灣桃園地方法院刑事判決                        八十六年度易字第五二二三號
    公  訴  人  臺灣桃園地方法院檢察署檢察官
    被      告  丁○○
                戊○○
                己○○
    右二人共同
    選任辯護人  康英彬律師
右列被告因詐欺案件，經檢察官提起公訴（八十六年度偵字第六０八０、八四０八號
及八十六年度偵緝字第二九二號），本院判決如左：
    主    文
丁○○連續意圖為自己不法之所有，以詐術使人將本人之物交付，累犯，處有期徒刑
壹年。
戊○○、己○○均無罪。
    事    實
一、丁○○（曾有多次犯罪前科，其中於民國八十五年五月二十七日因贓物案件，經
    本院判處有期徒刑四月，如易科罰金以三百元折算一日，並於同年八月五日判決
    確定，嗣於同年八月二十六日易科罰金執行完畢）係設址於桃園縣蘆竹鄉新興村
    新興一四七之三號二樓富賸資訊股份有限公司（下稱富賸公司）之負責人，其明
    知富賸公司經營不善，財務發生困難，已陷於無償債能力之狀態，竟基於意圖為
    自己不法所有之概括犯意，自民國（下同）八十五年七月間起至同年十二月一日
    止，連續多次主動向未曾有生意往來之乙○化學股份有限公司（下稱乙○公司）
    訂購各類化學原料，共價值新台幣（下同）一百七十七萬餘元，並約定以富賸公
    司之支票或客票支付貨款，並佯稱支票屆期必能兌現，致乙○公司陷於錯誤，而
    依期交付上開各類化學原料貨品予富賸公司，嗣富賸公司竟以該公司會計己○○
    個人之支票支付貨款，詎前揭支票屆期經提示均遭退票，乙○公司即派員屢往催
    討，惟丁○○皆藉詞拖延，甚或置之不理，嗣且避不見面，並暗中結束營業，乙○公司始知受騙。
二、案經乙○公之代表人謝國尉訴請臺灣桃園地方法院檢察署檢察官偵查起訴。
    理    由
甲、被告丁○○部分：
一、訊據被告丁○○矢口否認有何詐欺取財之犯行，辯稱：伊向乙○公司訂貨買賣，
    都有付貨款，而公司會計己○○欺騙伊，先挪用公款，再以私人支票支付，本件
    詐欺與伊無關云云。經查：
  （一）右揭事實，已據告訴人乙○公司之代表人謝國尉迭於偵查、審理中指訴綦詳
        ，並經同案被告己○○、戊○○供證屬實，復有乙○公司之送貨簽收單影本
        十九張、支票暨存款不足退票單影本五張及富賸公司之變更登記事項卡、董
        事股東名單乙份附卷足參，足證被告丁○○確有向告訴人乙○公司訂貨屬實
        。
  （二）富賸公司會計己○○之支票帳戶於八十四年四月二十五日即有退票紀錄，於
        八十六年二月三日遭拒絕往來，此有彰化商業銀行新明分行八十七年五月二
        十二日彰新字第八一三號函附支票存款往來對帳單一份存卷為憑。而被告係
        富賸公司董事長，負責處理公司業務，為公司負責人，富賸公司因信用不佳
        ，致未能申請支票使用，均向公司會計己○○借用其個人支票使用等情，業
        據被告丁○○自承在卷，復有富賸公司變更登記事項卡一份在卷可稽，是被
        告對富賸公司財務狀況應知之甚詳，渠明知富賸公司經濟拮据，財務發生困
        難，竟仍從八十五年七月間起，連續多次向告訴人乙○公司大量進貨，其詐
        欺之犯意甚明。
  （三）至被告丁○○所辯公司因景氣不好致週轉不靈等情，縱屬實在，則被告自可
        將已訂購之貨品先行退還予告訴人乙○公司，再循合法途徑速謀救濟，乃不
        此之圖，竟任意拖欠未還，諉無詐欺故意，不足採信。又參照上開富賸公司
        會計己○○退票紀錄，顯示被告及富賸公司對外負債頗多，而被告與告訴人
        乙○公司係首次買賣交易，業據渠等陳明在卷，果如被告所言係因一時週轉
        不靈，至無法清償債務，被告不思與告訴人謀議攤還債務之方式，而竟暗中
        結束富賸公司，又避不見面，致告訴人求償無門，並四處逃匿，更足以證明
        其向告訴人購貨時已無資力，竟仍欺曚告訴人，顯然有不法所有之犯意至明
        。
二、綜上所述，參互印證，本件事證已臻明確，是被告丁○○所辯，要屬事後卸飾之
    詞，不足採信，其犯行堪以認定，應依法論科。
三、核被告丁○○所為，係犯刑法第三百三十九條第一項之詐欺取財罪。又被告前後
    多次詐欺犯行，時間緊接，方法相同，所犯係構成要件相同之罪名，顯係基於概
    括犯意為之，應依連續犯之規定以一罪論，並加重其刑。復被告丁○○前於八十
    五年五月二十七日因贓物案件，經本院判處有期徒刑四月，如易科罰金以三百元
    折算一日，並於同年八月五日判決確定，嗣於同年八月二十六日易科罰金執行完
    畢，此有本院刑案被告全國前案紀錄表存卷可按，其於刑之執行完畢後五年內再
    犯本件有期徒刑以上之罪，為累犯，應依法遞加重其刑。爰審酌被告有多次犯罪
    前科，素行不良，及其犯罪之動機、目的、手段、所生之危害非淺、事後尚未與
    告訴人乙○公司達成和解清償貨款，且犯後猶飾詞狡辯圖卸罪行等一切情狀，量
    處如主文所示之刑，以資懲儆。
乙、被告戊○○、己○○部分：
一、公訴意旨另略以：被告戊○○為富賸公司之股東，其妻即被告己○○則在該公司
    任職會計，富賸公司因本身未能請領支票使用，遇有使用支票之必要時，均以己○○個人之支票為之。八十五年十一月間，富賸公司以己○○所簽發之面額四十
    一萬元之支票，在該公司持向丙○○調借現款，丙○○亦如數貼現予富賸公司，
    嗣因富賸公司經營不散瀕臨解散，而前開支票係被告己○○個人之支票，被告己○○為免負付款責任，即與被告戊○○共同意圖為自己不法之所有，於八十五年
    十一月間，向丙○○謊稱欲以現金換回支票，並要求丙○○先將支票交還，使丙○○陷於錯誤，將前開支票交還被告己○○，詎被告戊○○、己○○取得支票後
    ，即置之不理，且避不見面，案經丙○○告訴，因認被告戊○○、己○○共同涉
    有刑法第三百三十九條第一項之詐欺取財罪嫌云云。
二、按刑法第三百三十九條第一項詐欺罪之成立，以意圖為自己或第三人不法所有，
    以詐術使人將本人或第三人之物交付為要件。所謂以詐術使人交付，必須被詐欺
    人因其詐術而陷於錯誤，若其所用方法，不能認為詐術，亦不致使人陷於錯誤，
    即不構成該罪，最高法院四十六年台上字第二六０號判例可資參循。又犯罪事實
    應依證據認定之，無證據不得推定其犯罪事實，刑事訴訟法第一百五十四條定有
    明文。
三、本件公訴人認被告戊○○、己○○共同涉犯詐欺取財罪嫌，無非係以告訴人丙○○之指訴，再參以卷附之台灣新竹中小企業銀行票據明細表三紙等為其論據。惟
    訊之被告戊○○、己○○均堅決否認有何詐欺取財犯行，被告戊○○辯稱：伊從
    頭到尾均未參與此事，於八十五年十一月間丙○○有打電話問伊票款之事，伊即
    表示應去找富謄公司負責人丁○○等語，而被告己○○則稱：支票是丁○○要伊
    開立的，因公司剛好無支票，伊只是聽丁○○之吩咐，而開立自己名義之支票，
    當時丁○○要伊分別開立四張支票，約總計三十二萬元，丁○○即持向丙○○調
    借現款，後來過了一個禮拜，丁○○又要求伊開立一張九萬元支票給他，後因伊
    將離職，丁○○就將上開五張支票拿給伊，且表示已與丙○○解決了等詞。經查
    ，本院認定犯罪所憑之事證，必須基於吾人一般社會生活經驗認為大致可信，且
    除認定被告犯罪之外，無從本於同一事證為其他有利於被告之合理推斷，始足據
    為有罪判決之心證基礎。故關於債務不履行之事實，除非被告業已自白其為財產
    犯罪之結果，苟無其他足以證明行為人自始具有不法所有意圖之積極證據，自不
    得率先推定被告心存犯罪故意，而令其自證無罪之義務。茲被告二人既已否認有
    何施用詐術犯行，告訴人亦未就所訴被告開票調現之初有意行騙乙節提出何等積
    極事證以憑調查，徒以債權未獲全部實現而告訴詐欺，依上開說明，尚乏確據。
    再者告訴人丙○○亦自承當初被告己○○係以富謄公司名義開立個人支票向其調
    現，後因其與丁○○拆夥，所以將支票要回去，但沒有支付借款等情（見本院八
    十七年五月二十二日訊問筆錄），被告己○○既與丁○○拆夥，則原以被告己○○個人名義簽發之支票，用以支付富謄公司借款，被告己○○當全力收回票據，
    借款部分理應由富謄公司負擔，故被告己○○將支票取回，亦極合乎情理之事，
    自無施用詐術可言，益徵本案純屬債務不履行之民事糾紛，與詐欺之刑責無涉。
    此外，復查無其他積極證據足認被告戊○○、己○○有何詐欺犯行，揆諸首揭說
    明，既不能證明被告二人犯罪，即應均為無罪之諭知。
據上論斷，應依刑事訴訟法第二百九十九條第一項前段、第三百零一條第一項，刑法
第五十六條、第三百三十九條第一項、第四十七條，罰金罰鍰提高標準條例第一條前
段，判決如主文。
本案經檢察官張尹敏到庭執行職務。
中      華      民      國      八十九    年     六     月      二    日
                             台灣桃園地方法院刑事第二庭
                                 法  官  李  育  仁
右正本證明與原本無異。
如不服本判決，應於判決送達後十日內向本院提出上訴狀( 應附繕本 )，上訴於
臺灣高等法院。
                                 書記官  甲  ○  ○
中      華      民      國      八十九    年    六      月   十四    日
附錄本案論罪科刑法條全文：刑法第三百三十九條第一項。
刑法第三百三十九條：
意圖為自己或第三人不法之所有，以詐術使人將本人或第三人之物交付者，處五年以
下有期徒刑、拘役或科或併科一千元（已提高十倍為一萬元）以下罰金。
以前項方法得財產上不法之利益或使第三人得之者，亦同。
前二項之未遂犯罰之。


司法院資訊處製作；財團法人民間司法改革基金會備份。
